最高法院刑事判決                              八十八年度台上字第一一七五號
    上訴人  甲○○
右上訴人因盜匪案件，不服台灣高等法院台中分院中華民國八十七年五月五日第二審
判決（八十七年度上訴字第七七○號，起訴案號：台灣台中地方法院檢察署八十六年
度偵字第二二七三七號），提起上訴，本院判決如左：
    主  文
上訴駁回。
    理  由
按刑事訴訟法第三百七十七條規定，上訴於第三審法院，非以判決違背法令為理由，
不得為之。是提起第三審上訴，應以原判決違背法令為理由，係屬法定要件。如果上
訴理由狀並未依據卷內訴訟資料，具體指摘原判決不適用何種法則或如何適用不當，
或所指摘原判決違法情事，顯與法律規定得為第三審上訴理由之違法情形，不相適合
時，均應認其上訴為違背法律上之程式，予以駁回。本件原判決綜合調查證據之結果
，認上訴人甲○○犯有懲治盜匪條例第五條第一項第一款意圖為自己不法所有，以脅
迫致使不能抗拒而使他人交付其物罪之事實，因而撤銷第一審之科刑判決，改判仍論
上訴人以上開罪名，並以上訴人行為時為精神耗弱人，依刑法第十九條第二項減輕其
刑後，量處有期徒刑年陸月；扣案剪刀壹把沒收，已詳認定犯罪事實之依據及憑
以認定之理由，並對上訴人否認犯罪之辯詞，如何不足採信，均已依據卷內資料予以
指駁及說明，從形式上觀察，原判決並無違背法令情形。查原判決就上訴人於行為時
之精神狀態，已綜合卷內資料，認定係精神耗弱人，未達心神喪失，並於理由二詳述
其調查審認之結果，核屬事實審法院採證認事職權之適法行使，不能任指為違法。上
訴意旨指摘原審未詳細調查上訴人於行為時之精神狀態，顯有誤會。又刑事訴訟法第
二百零三條第三項關於被告心神之鑑定，雖有得送入醫院或其他適當處所之規定，然
其是否有此移送之必要，事實審法院有自由裁酌之權。原判決依憑卷內資料，既已足
以認定上訴人於行為時為精神耗弱人，並依法減輕其刑，自不得以原審未將上訴人送
入醫院或其他適當處所作心神鑑定，指為調查未盡。再刑法第五十九條之酌量減輕其
刑，必於犯罪之情狀，在客觀上足以引起一般同情，認為即予宣告法定低度刑期，猶
嫌過重者，始有其適用。原判決理由二說明上訴人強劫所得財物雖不多，僅係科刑時
應審酌之事項，乃未依刑法第五十九條規定酌減其刑，於法洵無不合。此外，上訴人
徒憑己意，對原審職權之適法行使及原判決理由已詳為論斷之事項，任意爭辯，顯與
法定上訴第三審之形式要件不符，其上訴違背法律上之程式，應予駁回。
據上論結，應依刑事訴訟法第三百九十五條前段，判決如主文。
中      華      民      國    八十八    年      三      月     十一     日
                              最高法院刑事第八庭
                                  審判長法官  謝  家  鶴
                                        法官  洪  文  章
                                        法官  花  滿  堂
                                        法官  陳  世  淙
                                        法官  洪  佳  濱
      右正本證明與原本無異
                                              書  記  官
中      華      民      國    八十八    年      三      月     十九     日
